【裁判字號】    90,交訴,93
【裁判日期】    900727
【裁判案由】    過失致死
【裁判全文】
臺灣彰化地方法院刑事判決                            九十年度交訴字第九三號
    公  訴  人  臺灣彰化地方法院檢察署檢察官
    被      告  乙○○
右列被告因過失致死案件，經檢察官提起聲請簡易處刑（八十九年度偵字第七六一四
、八四九四號），經本院彰化簡易庭認為不適宜而移送本院改依通常程序審理，本院
判決如左：
        主  文
乙○○因過失致人於死，處拘役伍拾日，如易科罰金以佰元折算壹日。緩刑參年。
        事  實
一、乙○○於民國（下同）八十九年九月二日下午十六時許，駕駛牌照號碼Ｙ３─○
    七一六號自小客車，由南投縣竹山鎮出發，欲經由彰化縣芬園鄉接行中彰快速道
    路前往台中市，嗣於當日下午十六時五十五分左右，沿彰化縣芬園鄉○○村○○
    路由南投縣往彰化縣芬園鄉方向（自東往西方向）直線行進，途經該路二００巷
    口（未設置交通管制號誌）時，原應注意車前狀況，隨時採取必要之安全措施，
    且應注意行經無號誌管制之交岔路口時，應減速慢行以作隨時停車之準備，依當
    時狀況，亦無不能注意之情形，適有李圖守騎乘車照號碼ＩＣＺ─二二七號重型
    機車，沿著彰化縣芬園鄉○○村○○路二○○巷自北往南方向行進，穿越碧興路
    之際，因疏於注意碧興路往來之車流狀況，未遵守支線道車輛應暫停讓幹線道車
    輛先行之行車注意事項，貿然通過。乙○○因未減速慢行，致不及煞停或採取必
    要之安全措施，致衝撞李圖守所騎乘之機車，致使李圖守受有腦挫傷併蛛蜘網膜
    下腔出血、兩側硬腦膜下積水、胸部挫傷併右側肋骨骨折、血胸、右肩脫臼等傷
    害，經送醫急救無效，延至八十九年十月三十一日上午五時五十五分死亡。乙○
    ○於肇事後，未經偵查犯罪之機關或公務人員發覺前，即主動委託路人向警報案
    ，自首其為肇事者，並接受偵查、審判。
二、案經彰化縣警察局彰化分局報請台灣彰化地方法院檢察署檢察官相驗並據死者李
    圖守之子甲○○提出告訴，由檢察官偵查終結聲請簡易判決處刑。
        理  由
一、右揭事實，訊據被告乙○○（以下簡稱被告）供認在卷。經查：被告於前開時、
    地因駕駛自用小客車不慎撞擊被害人李圖守（以下簡稱被害人）所騎乘之機車，
    致使被害人受有腦挫傷併蛛蜘網膜下腔出血、兩側硬腦膜下積水、胸部挫傷併右
    側肋骨骨折、血胸、右肩脫臼等傷害，經送醫急救無效，延至八十九年十月三十
    一日上午五時五十五分死亡等情事，除據被告自白外，復有肇事後之現場照片十
    幀、警製道路交通事故調查報告表、沙鹿童綜合醫院診斷證明書、彰化基督教醫
    院診斷書併法醫參考病歷摘要表及台灣彰化地方法院檢察署檢察官督同檢驗員相
    驗後，製作之勘驗筆錄、驗斷書及相驗屍體證明書等件在卷可按，堪認無訛。
二、按汽車行駛時，駕駛人應注意車前狀況，並隨時採取必要之安全措施，尤其行經
    交岔路口因時常有不可預期之人車穿越出入，自應減車慢行，作隨時停車之準備
    ，俾能在緊急狀況發生時，得以即時採取煞停或其他必要之防避措施，本為駕駛
    人行車時應行注意之事項，並經道路交通安全規則第九十三條第一項第四款、第
    九十四條第三項第四款定有明文可據。被告領有駕駛執照尤應知悉熟稔，竟疏忽
    未遵行，且揆之本件交通事故，肇事當時之情況，路面係鋪設柏油、乾燥、平坦
    、復屬筆直之雙方設安全島之四車道、天候良好，行車視距甚佳，顯無不能注意
    防免肇事之情形。而稽之卷附現場照片及道路交通事故調查報告表所示：被害人
    之機車被撞擊後彈至左前方達十八．二公尺，路面並遺有被告汽車之煞車痕近達
    四十公尺等情節，顯見被告於行近交岔路口前仍快速行駛，並未減緩車速，預作
    煞停準備，俟查覺被害人之機車穿越道路時，已不及煞停或迴避，乃予以撞擊無
    訛。是被告於肇事前之確切行車速度，雖無從得知，但其快速行車，至巷道岔口
    未減速慢行，而有疏忽之處，則屬至明，即難認其已盡注意義務。復經台灣彰化
    地方法院檢察署檢察官囑託台灣省彰化縣區車輛行車事故鑑定委員會鑑定結果亦
    表示：李圖守駕駛重機車，行經無號誌交岔口，支道車未停讓幹道車先行，應為
    肇事主因；乙○○駕駛自小客車，行經無號誌交岔路口，未減速慢行作隨時停車
    之準備，為肇事次因等語，有彰化縣區車輛行車事故鑑定委員會八十九年十二月
    五日彰鑑字第八九０七００號函附鑑定意見書在卷可參（見台灣彰化地方法院檢
    察署八十九年度相字第八七九號相驗卷宗第二十九之一頁至第二十九之三頁）。
    又據彰化基督教醫院法醫參考病歷摘要表及卷附台灣彰化地方法院檢察署之勘驗
    筆錄、驗斷書及相驗屍體證明書等證明文件研判，被害人確係因被告之過失行為
    ，致受有腦挫傷併蛛蜘網膜下腔出血、兩側硬腦膜下積水、胸部挫傷併右側肋骨
    骨折、血胸、右肩脫臼等致命傷害，經送醫急救無效而引起死亡之結果屬實，二
    者間有相當因果關係。是本案事證明確，被告犯行足以認定。
三、核被告行為，係犯刑法第二百七十六條第一項之過失致死罪。被告於肇事後，尚
    未經偵查犯罪之機關或公務人員發覺前，即主動央託經過之不詳姓名之人向警報
    案，並於警員到場時，向警自首其為肇事者等情，有警訊筆錄可據，顯認合於自
    首之要件，應依刑法第六十二條前段規定，減輕其刑。按過失致人於死之行為，
    雖非如故意行為之惡性重大，但已侵害他人之生命，且連帶損及死者家屬之幸福
    ，因被告行為過於怠忽，驟然釀成此悲劇，死者家屬之精神、心理必受嚴重創傷
    ，內心之悲痛、遺憾，經久無以平息、彌補，被告之罪責，誠不能等閒視之，原
    應量以相當刑度，不宜輕縱，用彰社會正義，始稱公允。惟法院衡量被告之刑責
    ，就被害人對犯罪事實之發生有無相當之因素及責任一節，及被告犯後之品性表
    現，則不可恝置不論。斟酌本案被害人未注意車流狀況，貿然穿越幹道，其對事
    故之發生，確有相當之過失責任，且為肇事之主因，詳如前述。易言之，倘被害
    人己方稍加注意，當可防免事故之發生，而不致有死亡之情事。固然，「人死為
    尊，不怨其生前非」為我社會傳統之恕道觀念，況被害人已不幸慘遭橫禍亡故，
    實不忍再責難其生前行為之不當，惟衡之被告違規之情節，及肇事後，迅即聯繫
    救護車護送被害人就醫，以救人為急要，足見其並非無「尊重、珍惜生命」之觀
    念，於本院審理時，亦徵得被害人家屬之諒解，賠付相當之金額，雙方達成和解
    在案（和解內容詳見本院九十年度交附民字第三六號和解筆錄），彼此嫌惡已釋
    。核其惡性，尤難與「泯滅人性、橫行霸道」之徒，等視同論，自不宜從重量刑
    ，方符認事、論理及用法之平。爰審酌被告之素行、肇事情節及犯罪後之態度等
    一切情狀，量處如主文所示之刑。次按刑法第四十一條關於易刑之規定，被告行
    為後，已據立法院修正在案，並經總統於九十年一月十日公布，同年月十二日生
    效。修正後之上開條文係規定「犯最重本刑為五年以下有期徒刑以下之刑之罪，
    而受六月以下有徒期刑或拘役之宣告，因身體、教育、職業或家庭之關係或其他
    正當事由，執行顯有困難者，得以一元以上三元以下折算一日，易科罰金。但確
    因不執行所宣告之刑，難收矯正之效，或難以維持秩序者，不在此限。併合處罰
    之數罪，均有前項情形，其應執行之刑逾六月者，亦同」，此與修正前之同條文
    規定：「犯最重本刑為三年以下有期徒刑以下之刑之罪，而受六月以下有徒期刑
    或拘役之宣告，因身體、教育、職業或家庭之關係，執行顯有困難者，得以一元
    以上三元以下折算一日，易科罰金」相較，並無修正前法律較有利於被告之情形
    。是本案被告行為後之原刑法第四十一條既有變更，自應依刑法第二條第一項前
    段之規定，適用裁判時即修正後之刑法第四十一條第一項規定諭知有期徒刑如易
    科罰金之折算標準，特此敘明。又查被告前未曾受有期徒刑以上刑之宣告，有台
    灣彰化地方法院檢察署刑案資料查註紀錄表及本院被告全國前案紀錄表在卷可稽
    ，且其正值青壯年，工作事業、家庭婚姻亟待其經營努力，猶如旭日東昇之際，
    犯後既已坦承示悔，且獲得被害人家屬之諒解，其因一時疏忽而觸犯刑章，經此
    次偵審及刑之宣告後，當能知所警惕，無再犯之虞，本院認所宣告之刑以暫不執
    行為適當，併諭知緩刑三年，期其自勵、自新，用觀後效。本件被害人之家屬並
    其他親屬，定然十分不捨與痛惜至親至愛猝然辭世永別，然往者已矣，自當節哀
    制慟，切望被告能經此教訓，益為謹慎自愛，並廣勸他人引為戒鑑，以慰死者之
    靈，是所至盼。
據上論斷，應依刑事訴訟法刑事訴訟法第四百五十二條、第二百九十九條第一項前段
，刑法第二百七十六條第一項、第六十二條前段、第二條第一項前段、修正後第四十
一條第一項，罰金罰鍰提高標準條例第一條前段、第二條，判決如主文。
中      華      民      國    九十      年      七      月    二十七    日
                                    臺灣彰化地方法院交通法庭
                                        法      官  蔡  紹  良
右正本證明與原本無異。
如不服本判決，應於判決送達後十日內，向本院提出上訴狀（須附繕本）。
告訴人或被害人對於判決如有不服具備理由請求檢察官上訴者，其上訴期間之計算係
以檢察官收受判決正本之日期為準。
                                        法院書記官  王  惠  嬌
中      華      民      國    九十      年      八      月      三      日
附錄：論罪科刑法條：
刑法第二百七十六條
因過失致人於死者，處二年以下有期徒刑、拘役或二千元以下罰金。
從事業務之人，因業務上之過失犯前項之罪者，處五年以下有期徒刑或拘役，得併科
三千元以下罰金。


司法院資訊處製作；財團法人民間司法改革基金會備份。
